【裁判字號】    98,審救,164
【裁判日期】    980909
【裁判案由】    訴訟救助
【裁判全文】
臺灣臺北地方法院民事裁定             98年度審救字第164號
聲  請  人  甲○○
上列聲請人因與因與相對人香港商香港上海豐銀行股份有限公
司、陳金鍊、陳馮信子、林家榮、馮彩霞、馮瑞隆、馮玉湯間第
三人異議之訴事件，聲請訴訟救助，本院裁定如下：
    主  文
聲請駁回。
    理  由
一、按當事人無資力支出訴訟費用者，依民事訴訟法第107 條規
    定，法院固應依聲請准予救助，惟此項請求救助之事由，依
    同法第109 條第2 項、第284 條之規定，應提出能即時調查
    之證據以釋明之。而法院調查聲請人是否無資力支出訴訟費
    用，專就聲請人提出之證據為之，如聲請人並未提出證據，
    或依其提出之證據，未能信其無資力支出訴訟費用之主張為
    真實，即應將其聲請駁回，並無調查之必要；又所謂無資力
    ，係指窘於生活，且缺乏經濟上之信用；申言之，若非取給
    於自己或家族所必需之生活費不能支出訴訟費用，且無籌措
    款項以支出訴訟費用之信用技能，方能謂之為無資力支出訴
    訟費用，此為最高法院26年滬抗字第34號判例、18年抗字第
    260 號判例、43年台抗字第152 號判例意旨所揭示之原則。
二、聲請意旨略以：聲請人提起第三人異議之訴請求移轉房屋所
    有權等，因聲請人無資力支出訴訟費用，前已於起訴時依民
    事訴訟法第107 條聲請訴訟救助，且本件訴訟標的不動產（
    即臺北市○○區○○街2 段2 巷1 號3 樓之4 ，下稱系爭房
    屋）係由原所有權人（即被繼承人馮美玉）贈與予聲請人林
    駿憲，林駿憲並已遷入居住占有，馮美玉之繼承人均同意本
    件訴求，係顯有勝訴之望。爰以民事訴訟法第109 條規定提
    供坐落於臺中縣太平市○○段584 地號之不動產作為保證，
    上開土地係政府應徵收之土地，保證代支出訴訟費用。又林
    駿憲目前雖繼承贈與系爭房屋，惟因勤於生活一時實難於籌
    措訴訟費用，必於獲得勝訴登記為系爭房屋所有權人後得由
    銀行獲得貸款支付暫免繳納之訴訟費用。又依照最高法院29
    年度抗字第179 號判例意旨所示「所謂無資力並非當事人全
    無財產之謂，當事人雖有財產而不能自由處分，如無籌措款
    項以支出訴訟費用之信用技能，即為無資力支出訴訟費用。
    」為此再以上開土地作為擔保保證願代支出訴訟費用，聲請
    本院裁定准予訴訟救助云云。
三、經查，聲請人主張上開事實，業據其提出與所述相符之土地
    謄本、臺中縣政府函等影本為證。惟聲請人甲○○所有之上
    開不動產（即臺中縣太平市○○段第584 地號）價值按公告
    現值計算已達新臺幣（下同）3,792,600 元，顯已逾本院98
    年度審訴字第4512號第三人異議之訴事件裁判費32,581元，
    則倘若聲請人確實窘於生活，理當力求將上述不動產變現或
    向銀行為抵押貸款以維持生活所需方是，依此推知，聲請人
    尚未達窘於生活、缺乏經濟信用之程度，且上開土地並無法
    院查封等不能自由處分之記載，足證聲請人應有資力足以支
    付本件訴訟費用，揆諸首揭說明，其聲請即屬無從准許。
四、爰依民事訴訟法第107 條第1 項、第95條，裁定如主文。
中    華    民    國    98    年    9     月    9     日
                  民事第六庭    法  官  張瑜鳳
以上正本係照原本作成。
如對本裁定抗告須於裁定送達後10日內向本院提出抗告狀，並繳
納抗告費新臺幣1,000元。
中    華    民    國    98    年    9     月    9     日
                                書記官  羅元秀


司法院資訊處製作；財團法人民間司法改革基金會備份。
